臺灣高等法院刑事判決
109年度上易字第699號
上  訴  人  
即  被  告  黃昌泳


上列上訴人即被告因違反毒品危害防制條例案件，不服臺灣宜蘭
地方法院108年度易字第584號，中華民國109年1月7日第一審判
決（起訴案號：臺灣宜蘭地方檢察署108年度毒偵字第542號），
提起上訴，本院判決如下：
    主  文
上訴駁回。
    事  實
一、黃昌泳基於施用第二級毒品甲基安非他命之犯意，於民國10
    8年6月15日下午5時許，在宜蘭縣○○鄉○○路0段00巷00號住處
    內，以將甲基安非他命置於玻璃球燒烤吸食煙霧之方式，施
    用第二級毒品甲基安非他命1次。嗣於108年6月18日上午11
    時15分許，員警因偵辦另案販賣毒品案件，持臺灣宜蘭地方
    法院核發之搜索票前往黃昌泳上開住處執行搜索，復經其同
    意後，由員警採集尿液送驗，檢驗結果呈現安非他命類藥物
    陽性反應，而查悉上情。
二、案經宜蘭縣政府警察局羅東分局（下稱羅東分局）報請臺灣
    宜蘭地方檢察署檢察官偵查起訴。 
    理  由
壹、證據能力
一、上訴人即被告黃昌泳經本院合法傳喚，並未於準備程序及審
    判期日到庭，其上訴理由狀主張：我是毒品調驗人口，警察
    對我搜索當天沒有查獲任何毒品或違禁物，卻要求我一起前
    往警局說明，並要我接受採尿，我有跟警察說可否不要採尿
    ，警察說不行且恐嚇說要我好看，我不懂法律才簽了採尿同
    意書，擔心不簽的話，警察不會讓我回家，我認為員警是強
    制採尿云云。經查：
　㈠員警係因偵辦另案販賣毒品案件，於108年6月18日上午11時1
    5分許至被告之住居所即宜蘭縣○○鄉○○路0段00巷00號執行搜
    索，依通訊監察資料並認為被告涉及購買毒品而通知被告至
    羅東分局製作筆錄，筆錄製作過程有錄音錄影，且未脅迫被
    告，並係徵得被告同意後始採集尿液送驗等情，業據證人即
    羅東分局員警葉偉強於偵查中證述明確（見108年度毒偵字
    第542號卷〈下稱偵卷〉第23頁），且有被告所簽名之採尿同
    意書在卷可參（見羅東分局警卷〈下稱警卷〉第14頁）。
　㈡被告雖於偵查中辯稱：替我做筆錄的警察說如果我不簽，就
    不讓我回家（見偵卷第19頁反面），及於上訴本院之理由狀
    載稱：警察向被告恐嚇說要被告好看等語（見本院卷第27頁
    )。然經本院於準備程序勘驗被告之警詢錄影錄音光碟，勘
    驗結果為：「警員：有同意警方對你採尿嗎？」、「被告：
    同意啊」、「警員：有沒有遭警方不當取供？」「、被告：
    沒有」、「警員：你現在說的我們都照你意思打（台語）」
    、「被告：好（台語）（點頭）」，有本院109年5月12日勘
    驗筆錄在卷可憑（見本院卷第68至69頁），核與被告108年6
    月18日警詢筆錄記載員警詢問被告是否曾施用毒品，被告稱
    曾有施用安非他命，及同意員警對其採尿送驗等情相符，且
    有被告簽立之採尿同意書可稽。可知被告係自願同意接受採
    尿，並未遭到員警以強暴、脅迫、利誘、詐欺等不法方式對
    待，復以被告關於簽立採尿同意書一節，於偵查中陳稱：警
    察也沒有對我講什麼，就是拿給我，我就簽了，我自己想說
    如果不簽，可能警察不會讓我回家（見偵卷第19頁反面)；
    於原審供稱：警察是叫我要簽名，但是沒有跟我說要怎麼樣
    等語（見原審卷第106頁），足徵被告係自己主觀臆測認為
    若不同意採尿則警察將不讓其回家。再者被告前有多次施用
    毒品案件經判決確定並執行之前案紀錄，有本院被告前案紀
    錄表在卷可按，依其智識程度及經驗，當可理解員警徵求同
    意採尿之意義及後果，仍簽立同意書並配合排放採集尿液，
    難謂就員警對嫌疑人採尿之程序及步驟感到陌生或毫無所悉
    ，實無不知或無法理解簽立何種文件之理，足認被告確有同
    意員警採集其尿液送驗，並無違法取證之問題。被告抗辯其
    不懂法律才簽同意書、員警係強制採尿云云，並不足採，應
    認該次所採得之被告尿液及該尿液送驗後，由慈濟大學濫用
    藥物檢驗中心108年6月27日出具之檢驗總表（尿液檢體編號
    ：Z000000000000），均具有證據能力。
二、本判決所引用之其他非供述證據，核無違反法定程序取得之
    情，依刑事訴訟法第158條之4反面解釋，均有證據能力。
貳、實體部分
一、認定犯罪事實所憑之證據及理由： 
  ㈠被告經本院合法傳喚，並未於準備程序及審判期日到庭，然
    上開施用毒品之事實，業據其於檢察事務官詢問、原審準備
    程序及審理時均坦承不諱（見偵卷第19頁反面，原審卷第10
    3、107頁），且被告為警採集之尿液，經送檢驗結果確呈現
    安非他命、甲基安非他命陽性反應，有慈濟大學濫用藥物檢
    驗中心檢驗總表、應受尿液採驗人尿液檢體採集送驗紀錄表
    （尿液檢體編號：Z000000000000）、採尿同意書在卷可稽
    （見警卷第12至14頁），足認被告之任意性自白核與事實相
    符，堪以採信。
  ㈡按毒品危害防制條例第20條、第23條將施用毒品之刑事處遇
    程序，區分為「初犯」及「5年內再犯」、「5年後再犯」。
    依其立法理由之說明：「初犯」，經觀察、勒戒或強制戒治
    後，應為不起訴處分或不付審理之裁定；經觀察、勒戒或強
    制戒治執行完畢釋放後，「5年內再犯」者，因其再犯率甚
    高，原實施之觀察、勒戒及強制戒治既已無法收其實效，爰
    依法追訴或裁定交付審理。至於經觀察、勒戒或強制戒治執
    行完畢釋放後，「5年後再犯」者，前所實施之觀察、勒戒
    或強制戒治已足以遮斷其施用毒品之毒癮，為期自新及協助
    其斷除毒癮，仍適用「初犯」規定，先經觀察、勒戒或強制
    戒治之程序。從而依修正後之規定，僅限於「初犯」及「5
    年後再犯」二種情形，始應先經觀察、勒戒或強制戒治程序
    。倘被告於5年內已再犯，經依法追訴處罰，縱其第3次（或
    第3次以上）施用毒品之時間，在初犯經觀察、勒戒或強制
    戒治執行完畢釋放5年以後，已不合於「5年後再犯」之規定
    ，且因已於「5年內再犯」，顯見其再犯率甚高，原實施觀
    察、勒戒或強制戒治，已無法收其實效，即應依該條例第10
    條處罰（最高法院95年度第7次暨97年度第5次刑事庭會議決
    議意旨足資參照）。查被告前因施用毒品案件，經原審法院
    以89年度毒聲字第559號裁定送觀察、勒戒後，認為無繼續
    施用毒品傾向，經臺灣宜蘭地方檢察署檢察官以89年度毒偵
    字第617、669號案件為不起訴處分確定；復因施用毒品案件
    ，經原審法院以90年度毒聲字第545號裁定送觀察、勒戒，
    認為無繼續施用毒品傾向，經臺灣宜蘭地方檢察署檢察官以
    90年度毒偵字第1044號案件為不起訴處分確定；又因施用毒
    品案件，經原審法院以92年度毒聲字第274號裁定送強制戒
    治，於93年1月9日停止戒治出所，並由同法院以92年度訴字
    第184號判處有期徒刑1年2月確定，於93年1月9日入監執行
    ，於93年11月30日假釋出監並交付保護管束，於94年2月12
    日假釋期滿未經撤銷假釋，未執行之刑以已執行完畢論，復
    於98年、100年、101年、106年及107年間因施用毒品案件，
    經原審法院論罪科刑確定，有本院被告前案紀錄表在卷可憑
    。揆諸前揭說明，被告本次施用毒品之犯行係5年內再犯，
    並非「初犯」及「5年後再犯」而應先經觀察、勒戒或強制
    戒治程序之情形，無毒品危害防制條例第20條第3項之適用
    ，依法自應逕予追訴處罰。
  ㈢綜上，本案事證明確，被告犯行堪以認定，應依法論科。
二、論罪：
  ㈠甲基安非他命屬毒品危害防制條例第2條第2項第2款所稱之第
    二級毒品，不得持有、施用。核被告所為，係犯同條例第10
    條第2項之施用第二級毒品罪。被告施用前持有甲基安非他
    命之低度行為，應為施用之高度行為所吸收，不另論罪。
  ㈡查被告前於101年間因施用毒品案件，經原審法院以101年度
    簡字第508號判處有期徒刑6月確定，於101年6月9日入監接
    續執行有期徒刑6月，於102年7月31日執行完畢；復因施用
    毒品案件，經原審法院以106年度簡字第569號判處有期徒刑
    6月確定，於107年4月28日入監執行上開有期徒刑6月及另案
    妨害公務所處之拘役50日，於107年12月15日執行完畢；再
    因施用毒品案件，經原審法院以107年度簡字第1120號判處
    有期徒刑3月確定，於108年3月18日易科罰金執行完畢，有
    本院被告前案紀錄表存卷可考，其於受有期徒刑之執行完畢
    後，5年以內故意再犯本案有期徒刑以上之罪，為累犯，依
    司法院釋字第775號解釋，為避免發生罪刑不相當之情形，
    法院應依該解釋意旨，就個案裁量是否加重最低本刑；審酌
    被告前因多次施用毒品犯罪而經宣告徒刑並執行完畢後，理
    應產生警惕作用，並因此自我控管，然被告又故意再犯與先
    前犯罪罪名、犯罪類型完全相同之本件施用毒品罪，甫於前
    案執行完畢後3個月餘即再犯本案，足徵其有一定特別之惡
    性，對於刑罰之反應力顯較薄弱，認適用刑法第47條累犯加
    重之規定並無罪刑不相當之情事，爰依刑法第47條第1項規
    定，加重其刑。
三、駁回上訴之理由：
　  原審經審理之結果，以被告就檢察官起訴之犯罪事實為有罪
    之陳述，裁定改依簡式審判程序審理，適用毒品危害防制條
    例第10條第2項、刑法第11條、第47條第1項、第41條第1項
    前段等規定，並以行為人之責任為基礎，審酌被告屢犯不改
    ，顯見其意志不堅，缺乏勒戒動機，其施用毒品足以導致精
    神障礙、性格異常，甚至造成生命危險，戕害一己之身體健
    康，惟其犯後尚能坦承犯行，兼衡被告目前從事種菜工作、
    家庭經濟狀況勉持、學歷為國小畢業等一切情狀，量處有期
    徒刑6月，並諭知以新臺幣1千元折算1日之易科罰金折算標
    準。經核其認事用法並無違誤，量刑亦屬妥適。被告上訴主
    張員警未經其同意即予採尿、採尿程序違法云云，揆諸上開
    說明，並非可採，是被告上訴為無理由，應予駁回上訴。
四、被告經合法傳喚無正當理由不到庭，爰不待其陳述逕行判決
    。
據上論斷，應依刑事訴訟法第368條、第371條，判決如主文。
本案經檢察官劉惟宗提起公訴，檢察官侯千姬到庭執行職務。
中　　華　　民　　國　　109 　年　　6 　　月　　30　　日
              　  刑事第九庭審判長法　官　潘翠雪
　　　　　　　　　　　　　　　　　法　官  陳俞婷
　　　　　　　　　　　　　　　　　法　官  林庚棟
以上正本證明與原本無異。
不得上訴。
                                　書記官  彭威翔
中　　華　　民　　國　　109 　年　　6 　　月　　30　　日
附錄本案論罪科刑法條全文
毒品危害防制條例第10條：
施用第一級毒品者，處6月以上5年以下有期徒刑。
施用第二級毒品者，處3年以下有期徒刑。